【裁判字號】    94,易,1504
【裁判日期】    950731
【裁判案由】    詐欺
【裁判全文】
臺灣彰化地方法院刑事判決              94年度易字第1504號
公  訴  人  臺灣彰化地方法院檢察署檢察官
被      告  乙○○
上列被告因詐欺案件，經檢察官聲請簡易判決處刑（94年度偵字
5884、6370號），由本院員林簡易庭認不宜適用簡易判決處刑程
序而簽移本院，及檢察官移送併案（95年度偵字2712），經本院
認有刑事訴訟法第二百七十三條之一第一項之情形，由合議庭裁
定改由受命法官獨任進行簡式審判程序，判決如下:
    主  文
乙○○幫助意圖為自己不法之所有，以詐術使人將本人之物交付
為常業，處有期徒刑柒月。犯罪所得財物新臺幣伍仟元沒收，如
全部或一部不能沒收時，以其財產抵償之。
    主  文
一、 乙○○明知申請金融帳戶使用係輕而易舉之事，一般人無
     故取得他人金融帳戶使用之行徑常與財產犯罪具密切相關
     ，可預見使用他人存摺之人，係遂行不法所有意圖用以詐
     騙他人取得財物，且可因使他人之帳戶而達到掩飾重大犯
     罪所得財物，避免遭查獲之利。惟其因一時缺錢花用，且
     又積欠卡債，是其雖有前開預見，但為謀求財物，乃有縱
     將由金融機關所申請之帳戶、金融卡出賣他人使用，易幫
     助他人犯罪，仍不違背其本意，遂自見報紙分類廣告登載
     收購銀行存簿，即與收購者張嘉銘（涉有常業詐欺等罪，
     現偵查中）連繫後，於94年4月12日，在彰化縣員林鎮黃金
     帝國遊藝場，將其所開立之華南商業銀行員林分行000-
     0000000000 00號帳戶連同金融卡，以新臺幣（下同）5,00
     0元之代價，出售予張嘉銘使用，以此方式幫助張嘉銘常業
     詐欺取財。嗣張嘉銘嗣於即於94年4月間某日（12日以後）
     ，在台中市○○○○路咖啡店內，以網際網路連線之方式
     ，利用雅虎奇摩拍賣網站（http:// tw.bid.yahoo.com ）
     ，以帳號「ohmy3q」張貼販賣「新光三越禮券含郵資賣出
     」之拍賣訊息，並以行動電話0000000 000號及該拍賣帳號
     之電子郵件信箱與買家丙○○、子○○、癸○○、甲○○
     、庚○○、郭珍具、戊○○、壬○○、丁○○、辛○○聯
     絡，指示丙○○等人將各如附表所示之買賣價款匯入前開
     乙○○申辦之帳戶內，致丙○○等人陷於錯誤，而各於如
     附表所示之時間，以轉帳之方式如數將款項匯入前開帳戶
     內，張嘉銘於詐得價款後，即避不聯絡且未交付任何貨品
     ，致丙○○等人受有財產上損害。後經丙○○、己○○向
     警方報案後，循線查獲上情。
二、案經基隆市警察局第二分局、臺中縣警察局烏日分局報告臺
    灣彰化地方法院檢察署檢察官偵查起訴暨高雄市刑警大隊報
    告臺灣高雄地方法院檢察署檢察官報告臺灣高等法院檢察署
    檢察長令轉臺灣彰化地方法院檢察署檢察官移送併案。
    理  由
一、本案被告所犯係死刑、無期徒刑、最輕本刑為3年以上有期
    徒刑以外之罪，其於準備程序就前揭被訴事實為有罪之陳述
    ，經受命法官告知簡式審判程序之旨，並聽取其與公訴人之
    意見後，本院認無不得或不宜改依簡式審判程序進行之處，
    爰依刑事訴訟法第273條之1第1項、第284條之1，裁定本案
    由受命法官獨任進行簡式審判程序，合先敘明。
二、上揭事實，業據被告於偵查時及本院行準備程序與審理中，
    供承不諱，非但核與共犯張嘉銘於警訊；且核證人即被害人
    丙○○、子○○、癸○○、甲○○、庚○○、郭珍具、戊○
    ○、壬○○、丁○○、辛○○於警訊所供相符，且有開戶基
    本資料、雅虎摩電子信箱資料、拍賣網頁、華南商業銀行員
    林分行000-000000000000號帳戶交易明細表等在卷可稽，是
    被告之犯行，足以認定。
三、按刑法上所謂「常業」，指反覆以同種類行為為目的之社會
    活動之職業性犯罪而言，至於犯罪所得之多寡，是否恃此犯
    罪為唯一之謀生職業，則非所問，縱令兼有其他職業，仍無
    礙於該常業犯罪之成立；且常業犯既係賴某種犯罪為生，當
    然屬非法營業，縱令其營業可能隨時因遭取締或查獲而停業
    ，不能視為正業，自不能因此即認其非常業犯（最高法院85
    年臺上字第510號判例要旨、同院88年度臺上字第2916號判
    決要旨參照）。張嘉銘利用，利用雅虎奇摩拍賣網站（
     http:// tw.bid.yahoo.com）張貼販賣「新光三越禮券含
     郵資賣出」方法詐騙他人，顯有使廣大民眾受騙之故意，
    足見其等係以反覆同種類之行為為目的之社會活動，則自此
    一詐欺方法獲取犯罪所得之情狀觀之，張嘉銘係意圖為自己
    不法之所有，以詐術使人將本人之物交付為常業無疑，其從
    事詐財之不法行為，自係恃此為生，應係涉犯常業詐欺罪。
四、自政府開放金融業申請設立後，金融機構大量增加，一般人
    申請存款帳戶極為容易且便利。是以除非活期存款帳戶使用
    人欲將帳戶充作犯罪之用，否則一般人正常使用以自己名義
    申辦之存款帳戶即可，並無使用他人帳戶之必要。況近來新
    聞媒體，對於不肖犯罪集團常大量收購或使用他人存款帳戶
    後，再持以供作犯罪使用，藉此逃避檢警查緝之情事，亦多
    所報導；又一般人亦均有妥為保管及防止他人任意使用存摺
    、提款卡及密碼之認識，縱特殊情況偶需交付他人使用，亦
    必深入瞭解用途及合理性，始予提供，且該等專有物品如落
    入不明人士手中，而未加以闡明正常用途，極易被利用為與
    財產有關之犯罪工具，此為吾人依一般生活認知所易於體察
    之常識，而對於非有正當理由，竟徵求他人提供帳戶者，客
    觀上可預見其目的，係供為某筆資金之存入，後再行領出之
    用，且該筆資金之存入及提領過程，顯係有意隱瞞流程及行
    為人身分曝光之用意，一般常人本於一般認知能力，均易於
    瞭解上情，是被告顯有預見縱有人以其華南商業銀行員林分
    行000-000000000000號帳戶實施常業詐欺犯罪及以該帳戶掩
    飾重大犯罪所得財物，避免遭查獲等情，亦不違背其本意至
    明。
五、被告交付前開帳戶、金融卡（有提款功能）予他人使用，
    顯見被告對前開犯罪事實，預見其發生而其發生並不違背其
    本意，且被告係以幫助他人犯罪之意思而參與前開詐常業欺
    取財，參與犯罪構成要件以外之行為，應為常業詐欺取財罪
    之幫助犯。故被告所為，係犯修正前刑法第30條第1項前段
    、第340條第1項之幫助常業詐欺取財罪及洗錢防制法第9條
    第2項之罪。另公訴人移送併案部分與已起訴部分，有裁判
    上一罪之關係，故院自得予以併案審理。另查（一）就被告
    所犯幫助常業詐欺部分，公訴人僅論幫助詐欺，起訴法條有
    誤，應予變更。且有關洗錢防制法第9條第2項之罪部分，公
    訴人固未予論處，惟此部分與幫助常業詐欺部分，有牽連關
    係，屬裁判上一罪，故本院自得併予審理。（二）前開正犯
    張嘉銘應涉犯常業詐欺，此與從犯之被告所涉罪名有關，因
    從犯從屬於正犯。又常業詐欺罪，雖95年7 月1日修正施行
    之刑法，已刪除第340條常業詐欺罪之規定，但本件被告所
    犯本罪之時間在刑法修正施行前，而當時常業詐欺罪，其法
    定本刑為一年以上七年以下有期徒刑，得併科五萬元以下罰
    金，刑法修正後，因常業犯已經刪除，應將所犯詐欺罪分論
    併罰，合併計算其法定最高本刑較原常業犯之法定刑為重，
    依刑法第2條第1項之規定比較結果，應適用較輕之修正前刑
    法第340條而論以常業詐欺罪。是被告成立修正前刑法第30
    條第1項前段、第340條第1項之幫助常業詐欺取財罪。（三
    ）94年1月7日修正公布之刑法，自95年7月1日施行，修正後
    之刑法刪除第55條關於牽連犯之規定。本件被告所犯上開前
    刑法第30條第1項前段、第340 條第1項之幫助常業詐欺取財
    罪及洗錢防制法第9條第2項之罪具有牽連犯之關係，依修正
    前即行為時之規定，應從一重之幫助常業詐欺罪處斷；依修
    正後之刑法既已刪除牽連犯之規定，則所犯上述各罪應依數
    罪併罰之規定分論併罰。比較新舊法之規定，修正後之規定
    並非較有利於被告，依刑法第2條第1項之規定，應適用行為
    時之法律，即適用修正前刑法第55條牽連犯之規定，從一重
    之幫助常業詐欺罪處斷。又被告係幫助他人犯常業詐欺罪，
    爰依刑法第30條第2項規定減輕之。爰審酌被告明知目前社
    會上以各種方式詐財之惡質歪風猖獗，令人防不勝防，復加
    以詐財者多借用人頭帳戶致警方追緝困難，詐欺事件層出不
    窮，手法日益翻新，竟甘願淪為提供自己之金融帳戶，以供
    他人逃避犯罪之查緝，嚴重破壞社會治安及有礙金融交易秩
    序，助長犯罪歪風，並增加追緝犯罪之困難及犯罪後之態度
    等一切情狀，量如主文所示之刑。
六、另被告販售帳戶所得5000元係犯洗錢罪所得之財物，依洗錢
    防制法第12條第1項規定宣告沒收之，如全部或一部不能沒
    收時，以其財產抵償之。
據上論斷，應依刑事訴訟法第第273條之1第1項、第299條第1項
前段、第300條，洗錢防制法第9條第2項、第12條第1項，刑法第
11 條前段、第2條第1項前段、修正前刑法第30條第1項前段、第
2項、修正前刑法第340條、修正前刑法第55條，罰金罰鍰提高標
準條例第1條前段，判決如主文。
本案經檢察官江孟芝到庭執行職務。
中    華    民    國    95   年    7    月     31     日
                  刑事第一庭  法  官  洪志賢
以上正本證明與原本無異。
如不服本判決，應於判決送達後10日內，向本院提出上訴狀（須
附繕本）。
告訴人或被害人對於判決如有不服具備理由請求檢察官上訴者，
其上訴期間之計算係以檢察官收受判決正本之日期為準。
中    華    民    國    95    年    8    月      2    日
                              書記官  洪年慶
洗錢防制法第9條
犯第 2 條第 1 款之罪者，處 5 年以下有期徒刑，得併科新臺幣
 300 萬元以下罰金。
犯第 2 條第 2 款之罪者，處 7 年以下有期徒刑，得併科新臺幣
 500 萬元以下罰金。
法人之代表人、法人或自然人之代理人、受雇人或其他從業人員
，因執行業務犯前二項之罪者，除處罰行為人外，對該法人或自
然人並科以各該項所定之罰金。但法人之代表人或自然人對於犯
罪之發生，已盡力監督或為防止行為者，不在此限。
犯前三項之罪，於犯罪後六個月內自首者，免除其刑；逾六個月
者，減輕或免除其刑；在偵查或審判中自白者，減輕其刑。
洗錢防制法第12條
犯第九條之罪者，其因犯罪所得財物或財產上利益，除應發還被
害人或第三人者外，不問屬於犯人與否，沒收之。如全部或一部
不能沒收時，追徵其價額或以其財產抵償之。
為保全前項財物或財產上利益追徵或財產之抵償，必要時，得酌
量扣押其財產。
對於外國政府、機構或國際組織依第十四條所簽訂之條約或協定
，請求我國協助之案件，如所涉之犯罪行為符合第三條所列之罪
，雖非我國偵查或審判中者，亦得準用前二項之規定。
中華民國刑法 (舊 88.02.03 以前)第340條
 以犯前條之罪為常業者，處一年以上七年以下有期徒刑，得併科
 5000元以下罰金。


司法院資訊處製作；財團法人民間司法改革基金會備份。
